# 关于收入确认问题

提问人：心轩 时间：2020-05-29 15:33:04
请教陈版，我们做一家国有单位的审计，他们主要业务为大宗商品贸易， 19 年为了完成集团产值指标，做了大量走单贸易，具体表现为上下游合同内容和条款一致，合同为同一天签订，毛利很低，仅能够涵盖印花税，货权转移仅有标准仓库出具的无权转移单，没有验收单和运输单。经询问企业说不存在框架协议，拒绝向我们提供框架协议，我们准备按照净额法确认收入，企业不同意。他们的理由是他们尚未执行新收入准则，原准则对此没有要求。我查了一下，除过准则解释 6 号征求意见稿和 2017 及 2019 年上市公司执行企业会计准则案例解析外，没有找到其他依据。我的问题是：1.我们依据以上两个资料调整收入，依据充分吗？2.还有没有其他官方的依据。

回答人：chenyiwei
1 、从你说的情况看，该企业对大宗贸易业务采用“净额法”确认收入更为合理。虽然原准则对总额法/净额法问题的规定未上升到准则正文层面，但也有约定俗成的相关惯例和指引，其做法与新准则下判断主要责任人还是代理人的原则基本一致。
2 、关于“空转”等贸易以及融资性贸易，国务院国资委的相关规定：
（ 1 ）《关于做好 2014 年度中央企业财务决算管理及报表编制工作的通知》（国资发评价[2014]175号）：
二、严守工作纪律，确保会计信息真实可靠
保障会计信息真实、准确、完整，是财务决算管理的基本目标。各企业要将会计信息质量作为财务决算管理的重中之重，严格执行《企业会计准则》和有关财务管理规定，规范各级各类子企业的会计核算，确保会计信息真实可靠。一是严格执行集团统一的会计核算办法，不得通过未经备案擅自变更重大会计政策与会计估计、滥用会计差错更正、随意调整合并范围等手段调节年度间经营成果。二是严格收入成本确认标准，不得跨期确认收入和结转成本费用，严禁通过虚构交易、循环交易等方式人为做大经营规模的行为，对无交易实质的““空转空转””贸易以及变相融资行为行为不得按照贸易业务确认收入。三是合理评估经济形势对资产价值的影响，规范公允价值计量与核算，足额计提各项资产减值准备，不得通过公允价值计量、资产重分类以及减值准备计提或转回等手段人为调节利润。四是充分和规范披露财务会计信息，不得对重大财务会计事项隐瞒不报。各企业要严格遵守决算工作纪律，对于弄虚作假、粉饰经营成果行为，将依法予以严肃处理。
（ 2 ）《国务院国资委关于做好 2015 年度中央企业财务决算管理及报表编制工作的通知》（国资发评价[2015]155号）：
二、规范会计核算，确保会计信息真实可靠
各企业要严格执行《企业会计准则》和有关财务管理规定，结合市场环境变化和企业经营实际，及时修订完善集团会计政策和核算办法，确保会计信息真实、准确、完整。一是严格执行集团统一的会计核算办法，规范会计核算，不得通过擅自变更重大会计政策与会计估计、滥用会计差错更正、随意调整合并范围等手段调节年度间经营成果。二是规范收入确认和成本结转，不得跨期确认收入和结转成本费用，严禁通过虚构交易、循环交易等方式人为做大经营规模，对无交易实质的““空转空转””贸易以及变相融资行为不得按照贸易业务确认收入。三是规范公允价值计量与核算，及时做好减值测试工作，规范计提各项资产减值准备，不得通过公允价值计量、资产重分类以及减值准备计提或转回等手段人为调节利润。四是充分和规范披露财务会计信息，不得对重大财务会计事项隐瞒不报。各企业要严格遵守决算工作纪律，对于弄虚作假、粉饰经营成果的行为，将依法予以严肃处理。
（ 3 ）《中央企业违规经营投资责任追究实施办法（试行）》（国资委令第 37 号）：
第九条 购销管理方面的责任追究情形：
（一）未按规定订立、履行合同，未履行或未正确履行职责致使合同标的价格明显不公允。
（二）未正确履行合同，或无正当理由放弃应得合同权益。
（三）违反规定开展融资性贸易业务或““空转空转”“”“走单走单””等虚假贸易业务。
（四）违反规定利用关联交易输送利益。
（五）未按规定进行招标或未执行招标结果。
（六）违反规定提供赊销信用、资质、担保或预付款项，利用业务预付或物资交易等方式变相融资或投资。
（七）违反规定开展商品期货、期权等衍生业务。
（八）未按规定对应收款项及时追索或采取有效保全措施。

提问人：心轩 时间：2020-05-31 20:16:00
陈版主：如何准确定义走单贸易？如上例中说的这种，只有仓库出具的物权转移单，没有运输和验收单，上下游客户均为贸易商，毛利率过低，同一时间点交割等特点，是否可以根据这些特点定义该贸易形式为走单贸易？

回答人：chenyiwei
一般可以这样理解。

提问人：qinwenpeng 时间：2020-09-03 13:37:00
A为EPC总包单位，B为C的母公司；现B与A签订EC部分的合同，C与A签订P部分的合同。现有两种处理方式：
方法一、将两份合同作为EPC的一揽子交易，按照完工百分比确认收入。
方法二、参照注会教材【教材例16-13】，将两份合同作为两个单项履约义务进行会计处理。
（20×8年 10 月，甲公司与客户签订合同，为客户装修一栋办公楼并安装一部电梯，合同总金额为 100 万元。甲公司预计的合同总成本为 80 万元，其中包括电梯的采购成本 30 万元。20×8年 12 月，甲公司将电梯运达施工现场并经过客户验收，客户已取得对电梯的控制权，但是根据装修进度，预计到20×9年 2 月才会安装该电梯。截至20×8年 12月，甲公司累计发生成本 40 万元，其中包括支付给电梯供应商的采购成本 30 万元以及因采购电梯发生的运输和人工等相关成本 5 万元。
假定该装修服务（包括安装电梯）构成单项履约义务，并属于在某一时段内履行的履约义务，甲公司是主要责任人，但不参与电梯的设计和制造；甲公司采用成本法确定履约进度。上述金额均不含增值税。
分析：若计算履约进度时考虑电梯成本，则已发生的成本和履约进度不成比例，所以计算履约进度时应将电梯成本扣除。
履约进度=（40-30）÷（80-30）=20%；
20×8年 12 月应确认的收入=（100-30）×20%+30=44（万元）；
已售商品成本=（80-30）×20%+30=40（万元）。
对于每一项履约义务，企业只能采用一种方法来确定其履约进度，并加以一贯运用。对于类似情况下的类似履约义务，企业应当采用相同的方法确定履约进度）。
方法一的处理方式是根据EPC全部施工完成才能满足客户需求，不单独拆分工程与采购部分；方法二案列描述“为客户装修一栋办公楼并安装一部电梯”，可以理解为EC与P两项履约义务，分别确认收入与成本，假设案列条件变为“为客户装修一栋可办公楼，安装电梯作为装修办公楼履约义务的一部分”在此情况下，会计处理方式是否由方法二变为方法一。
另A主业为EPC总包，EC与P成本占比均为50%，请教各位老师方法一还是方法二的处理更为恰当。

回答人：chenyiwei
EPC项目多数是作为一项整体履约义务的。但在某些情况下，可将其中的设计和外部通用设备采购分离出来作为单项履约义务处理，或者对其中的外购通用设备按照“调整投入法”单独核算这部分收入和成本。